【裁判字號】    90,易,920
【裁判日期】    901017
【裁判案由】    傷害等
【裁判全文】
臺灣屏東地方法院刑事判決                            九十年度易字第九二號
    公  訴  人  臺灣屏東地方法院檢察署檢察官
    被      告  庚○○○
    被      告  乙○○
    被      告  丙○○○
    被      告  戊○○○
右列被告因傷害等案件，經檢察官提起公訴（八十九年度偵字第七○三○號、九十年
度偵字第九○一號），本院判決如左︰
    主  文
庚○○○傷害人之身體，處拘役伍拾日，如易科罰金，以佰元折算壹日。
乙○○、丙○○○、戊○○○共同無故侵入他人住宅，各處拘役參拾日，如易科罰金
，均以參佰元折算壹日。
    事  實
一、庚○○○於民國八十九年十月三十一日下午五時許，在屏東縣鹽埔鄉○○村○○
    路三十八號住處，與前來向其夫辛○○討債之丁○○發生爭執，丁○○氣憤作勢
    欲毆打庚○○○，庚○○○見狀為防衛自己之身體，基於傷害之犯意，出手將丁○○推倒在地，致丁○○受有左股骨頸骨折及右手臂擦傷之傷害。
二、丁○○之父母乙○○、丙○○○及配偶戊○○○知悉上情，戊○○○遂於同日晚
    上八時許至庚○○○上址住處欲找庚○○○理論，乙○○及丙○○○均跟隨在後
    ，迨戊○○○等三人至庚○○○上址住處時，為庚○○○之子己○○所阻攔，惟
    該三人不理會己○○之阻止，竟共同基於侵入住宅之犯意，無故強行侵入庚○○○上揭住宅。
二、案經丁○○、庚○○○訴由屏東縣警察局里港分局報告臺灣屏東地方法院檢察署
    檢察官偵查起訴。
    理  由
甲、被告庚○○○傷害部分
    右揭事實，業據被告庚○○○坦認在卷，核與告訴人丁○○指訴、證人壬○○及
    辛○○證述之情節大致相符，並有診斷證明書一紙在卷可佐。被告庚○○○雖辯
    稱：因丁○○欲出手毆打，才動手推他，伊是正當防衛等語。惟按刑法上之防衛
    行為，祇以基於排除現在不法之侵害為已足，防衛過當，指防衛行為超越必要之
    程度而言，防衛行為是否超越必要之程度，須就實施之情節而為判斷，即應就不
    法侵害者之攻擊方法與其緩急情勢，由客觀上審察防衛權利者之反擊行為，是否
    出於必要以定之，最高法院六十三年台上字第二一○四號判例可資參照。查本件
    告訴人丁○○於上揭時地出手作勢欲毆打被告庚○○○一節，業據被告庚○○○
    供明、證人壬○○及辛○○證稱在卷，則告訴人丁○○是時所為，自是對被告庚○○○為不法之侵害行為。然被告庚○○○見告訴人丁○○上開作勢毆打之動作
    ，被告庚○○○本得捉手或架擋，其不思為此，反而手推告訴人丁○○，而身強
    體健之告訴人丁○○經此一推，跌倒在地受有傷害，可見被告庚○○○出力甚巨
    ，則被告庚○○○所為明顯非採取最無危險且損害最輕之防衛行為，其防衛之行
    為顯已逾必要之程度，仍應依法論科。
乙、被告乙○○、丙○○○及戊○○○侵入住宅部分
    被告乙○○、丙○○○及戊○○○於右揭時地欲找告訴人庚○○○理論時，不顧
    證人己○○之阻止，強行進入告訴人庚○○○上揭住宅之事實，業據被告乙○○
    、丙○○○及戊○○○等人坦認在卷，核與告訴人庚○○○、證人己○○、甲○○及癸○○證述之情節相符，而被告乙○○、丙○○○及戊○○○於右揭時地侵
    入告訴人庚○○○住宅，意在理論，難認有何合法之原因，是被告乙○○、丙○○○及戊○○○所為，自是核符無故侵入住宅之要件，亦應依法論科。
丙、核被告庚○○○所為，係犯刑法第二百七十七條第一項之傷害罪。被告乙○○、
    丙○○○、戊○○○所為，均係犯同法第三百零六條第一項之侵入他人住宅罪。
    被告庚○○○所為係防衛行為過當，依刑法第二十三條但書規定減輕其刑。被告
    乙○○、丙○○○及戊○○○所犯上開罪名間，有犯意之聯絡及行為之分擔，為
    共同正犯。審酌被告等之犯罪動機、目的、手段、造成之損害及犯後態度等一切
    情狀，爰量處如主文所示之刑，以示警惕。末查，被告等行為後，刑法第四十一
    條易科罰金之規定，經修正公佈實施，為法律已經變更，自應依同法第二條第一
    項前段之規定，以新修正之同法第四十一條第一項為易科罰金依據，併此敘明。
丁、被告乙○○、丙○○○、戊○○○不另為無罪部分
    公訴意旨另以：被告乙○○、丙○○○及戊○○○知悉告訴人庚○○○上開犯行
    後，於同日二十時許，共同至告訴人庚○○○之住處，找告訴人庚○○○理論並
    發生爭執與拉扯，造成告訴人庚○○○受有右小腿瘀傷二．五Ｘ○．八公分、左
    膝擦傷二Ｘ二公分、左小腿瘀傷一．五Ｘ一公分等傷害。因認被告乙○○、丙○○○及戊○○○所為涉有刑法第二百七十七條第一項之傷害罪嫌。按犯罪事實應
    依證據認定之，無證據不得推定其犯罪事實，刑事訴訟法第一百五十四條定有明
    文。本件公訴人認被告乙○○、丙○○○及戊○○○涉有上開罪嫌，無非以告訴
    人庚○○○指訴、證人己○○證述及告訴人庚○○○之診斷證明書一紙為其論據
    。訊之被告乙○○、丙○○○及戊○○○坦認有於右揭時地與告訴人庚○○○發
    生爭執之事實，然均矢口否認有何傷害之犯行，被告楊玉卿潘辯稱：與庚○○○
    理論時遭庚○○○抓扯，伊才出手回擊，但均由己○○等人攔阻，並未打到庚○○○。被告乙○○及丙○○○均辯稱：伊等僅是到場理論，且欲防事態擴大，並
    未動手毆打庚○○○等語。經查，告訴人庚○○○所提出診斷證明書一紙，固可
    證明告訴人庚○○○受有傷害之事實，惟受傷之原因為何，尚應詳為審究。次查
    ，依上開診斷證明書所載，告訴人庚○○○傷情集中在下肢。惟訊據告訴人庚○○○則迭稱係遭被告三人動手毆打上半身，案發當時並未跌倒等語，核與證人己○○及癸○○證述之情節大致相符。則告訴人庚○○○指訴上開傷情係遭被告乙○○、丙○○○及戊○○○敺打所致，亦足懷疑。另查，告訴人庚○○○於警訊
    且稱：「我當時推他（指丁○○）的時候我自己也滑倒在地上，致右腳膝蓋撞到
    地上有瘀青情形，我有診斷證明書，右腳膝蓋撞傷，左腳擦傷。」等語（參八十
    九年十一月二十二日警訊筆錄），則告訴人庚○○○所陳受傷之由來，前後亦不
    相符。未查，告訴人庚○○○指訴於八十九年十月三十一日遭毆後，遲至同年十
    一月十六日始到醫院門診，並開立診斷證明書一紙在卷，有林連風醫院函及病歷
    卡在卷可佐。但上開傷勢，一般人大約可在一星期內痊癒，亦經該院說明在卷，
    是告訴人庚○○○提具之診斷證明書，用以證明係於八十九年十月三十一日遭毆
    受傷，復與常情有違。綜上，本件公訴人所舉之證據不足夠證明被告等三人有何
    傷害之犯行，本院復查無其他證據證明被告有公訴人所指之傷害犯行，惟公訴意
    旨認此部分與被告三人前揭論罪科刑之無故侵入住宅罪間有牽連犯之裁判上一罪
    關係，爰不另為無罪之諭知。
據上論斷，應依刑事訴訟法第二百九十九條第一項前段，刑法第二十八條、第二百七
十七條第一項、第三百零六條第一項、第二十三條但書、第二條第一項前段、第四十
一條第一項，罰金罰鍰提高標準條例第一條前段、第二條，判決如主文。
中      華      民      國      九十      年      十      月    十七    日
                                      臺灣屏東地方法院刑事第二庭
                                          法  官  林昌義
右正本證明與原本無異。
對於本判決如有不服應於收受送達後十日內向本院提出上訴書狀上訴於台灣高等法院
高雄分院並按他造當事人之人數附具繕本。
                                          書記官  薛慧茹
中      華      民      國      九十      年     十      月    十七    日
附錄本判決論罪之法條：
刑法第二百七十七條
傷害人之身體或健康者，處三年以下有期徒刑、拘役或一千元以下罰金。
犯前項之罪因而致人於死者，處無期徒刑或七年以上有期徒刑；致重傷者，處三年以
上十年以下有期徒刑。
刑法第三百零六條
無故侵入他人住宅、建築物或附連圍繞之土地或船艦者，處一年以下有期徒刑、拘役
或三百元以下罰金。
無故隱匿其內，或受退去之要求而仍留滯者，亦同。


司法院資訊處製作；財團法人民間司法改革基金會備份。
